【裁判字號】    99,上易,362
【裁判日期】    990826
【裁判案由】    毀損
【裁判全文】
臺灣高等法院臺南分院刑事判決         99年度上易字第362號
上  訴  人
即  被  告  乙○○
指定辯護人  本院公設辯護人  甲○○
上列上訴人因毀損案件，不服臺灣嘉義地方法院九十九年度易字
第一九五號中華民國九十九年四月三十日第一審判決（起訴案號
：臺灣嘉義地方法院檢察署九十九年度偵字第一九六一號），提
起上訴，本院判決如下：
    主  文
上訴駁回。
    事  實
一、乙○○（另涉犯侵入住宅及竊盜罪部分，業經告訴人於原審
    審理時撤回告訴而經原審另為公訴不受理）與其家人因溝通
    不良而長期處在不和睦的緊張關係中，嗣於民國九十九年二
    月十三日上午十一時許，竟基於損壞他人之物之犯意，在其
    位於嘉義市○區○○路五一五號後棟二樓房間內，徒手損壞
    其弟媳丙○○所有之音響一台、大型婚紗照一幅、存錢筒一
    個、咖啡壺一個及書籍四十本，致令不堪使用，足以生損害
    於丙○○。
二、案經丙○○訴由嘉義市政府警察局第一分局報告臺灣嘉義地
    方法院檢察署檢察官偵查起訴。
    理  由
一、按被告以外之人於審判外之陳述，經當事人於審判程序同意
    作為證據，法院審酌該言詞陳述或書面陳述作成時之情況，
    認為適當者，亦得為證據。當事人、代理人或辯護人於法院
    調查證據時，知有第一百五十九條第一項不得為證據之情形
    ，而未於言詞辯論終結前聲明異議，視為有前項之同意，刑
    事訴訟法第一百五十九條之五定有明文。本件認定事實所引
    用之下列陳述證據，經原審及本院於審理時提示被告乙○○
    及其辯護人均表示無意見（原審卷第二六頁；本院卷第四三
    頁），迄於言詞辯論終結前亦未聲明異議，可認為同意作為
    證據，本院審酌該陳述證據之取得過程並無瑕疵，與本案待
    證事實間復具有相當之關聯性，以之為本案證據尚無不當，
    自得採為證據。
二、訊據上訴人即被告乙○○固於原審及本院審理時均供認損壞
    告訴人丙○○所有之音響一台、大型婚紗照一幅、存錢筒一
    個、咖啡壺一個及書籍四十本等情不諱（原審卷第一一八頁
    ；本院卷第四三頁），惟辯稱：其實毀損東西不少，不是一
    點點，最主要原因是我養的狗莫名其妙死掉，路上流浪狗還
    活得好好，所以我才會毀損，伊係出於正當防衛云云，辯護
    人並為被告辯稱：上開物品是否已至不堪使用程度，尚有斟
    酌餘地；且告訴人既稱已不住在該處，房間又不上鎖，而案
    發時在九十九年二月十三日，也就是農曆十二月二十九日係
    除夕，一般民間正進行大掃除，除舊佈新。被告當時主觀上
    容或以為：告訴人既以不住在該處，房間又不上鎖，或許是
    告訴人已經不要的物品，加以清理。雖在過程中，造成告訴
    人所有上開物品缺損，但被告是否有毀損故意？尚有斟酌之
    餘地。又從卷存的家暴案件及相關司法文書，可知被告係長
    期處在家庭不和睦的緊張關係中，對此，被告在原審及本院
    上訴狀，已經有詳細表白，依其自陳，被告經歷了：房間之
    貴重物品不翼而飛，自己相依為伴之小狗被毒死，乃至於在
    車禍受傷從醫院返家後，還須自立在颱風天外出購買食物。
    而從被告父母在原審之證述，可知被告家居生活的困頓，謹
    請審酌此等情狀，而予從寬認定等語。
三、經查：
  (一)告訴人丙○○所有之上開物品遭被告損壞之事實，業據被告
    於原審及本院審理時分別供承在卷（原審卷第一一八頁；本
    院卷第四二至四三頁），核與證人即告訴人丙○○於警詢（
    警卷第四至六頁）、偵查（偵查卷第一○頁）及原審審理時
    （原審卷第四○至五一頁）所證被害情節相符，並經證人即
    被告之母黃淑霞於原審審理時到庭詰證屬實（原審卷第五六
    至六五頁），且有證人丙○○所出具之被害報告單一紙及現
    場照片六張在卷可稽（警卷第八頁、第一○頁），足見上情
    非虛，被告上開自白與事實相符，應屬可信。
  (二)其次，辯護人雖為被告辯稱：上開物品是否已至不堪使用程
    度，尚有斟酌餘地等語，惟證人丙○○於原審審理時到庭證
    稱：上開遭被告損壞之音響一台、大型婚紗照一幅、存錢筒
    一個、咖啡壺一個及書籍四十本均已不能使用等語明確（原
    審卷第四七頁），核與證人黃淑霞於原審審理時到庭證稱：
    回家後有看到音響、婚紗照、存錢筒、咖啡壺及書籍均壞掉
    了等語相符（原審卷第六○頁），上開物品確已遭割損、或
    係被摔壞、或破裂不堪使用，亦有告訴人於原審審理時提出
    之婚紗照、存錢筒及音響損壞照片十二張附卷可佐（原審卷
    第一０二至一０七頁），以證人黃淑霞與被告誼屬至親，所
    為證言當無誣陷被告入罪之可能，其證言自屬可信，故證人
    丙○○指證其所有之上開物品均遭被告損壞致令不堪用等情
    ，應屬實在。
  (三)至被告及其辯護人辯稱：其損壞證人丙○○所有之上開物品
    係出於正當防衛；甚或主張被告當時主觀上容或以為告訴人
    既以不住在該處，房間又不上鎖，或許是告訴人已經不要的
    物品，加以清理云云。然按正當防衛必須對於現在不法之侵
    害始得為之，侵害業已過去，即無正當防衛可言。至彼此互
    毆，又必以一方初無傷人之行為，因排除對方不法之侵害而
    加以還擊，始得以正當防衛論。故侵害已過去後之報復行為
    ，與無從分別何方為不法侵害之互毆行為，均不得主張防衛
    權（最高法院三十年上字第一○四○號判例參照）。證人丙
    ○○於警詢及原審審理時均證稱：其於九十九年二月十三日
    去臺北渡假，不在嘉義等語（警卷第四至五頁；原審卷第四
    ○頁），核與被告於原審自承：證人丙○○至少三、四年未
    進入上開嘉義市○區○○路五一五號後棟二樓房間內等語相
    符（原審卷第一一八頁），足見證人丙○○於案發當日即九
    十九年二月十三日確實不在案發現場，自無從對被告為現在
    不法之侵害，是被告所為，顯非正當防衛至明。又被告為年
    滿五十一歲之人，其於警詢、原審及本院審理時（警卷第二
    頁；原審卷第一一八頁；本院卷第四三頁）均明白供稱上開
    物品確係告訴人所有無訛，而告訴人並未搬離該處且上開物
    品或係告訴人極珍貴之照片、或係尚屬新穎之音響及撲滿，
    已據告訴人及證人黃淑霞證述在卷（原審卷第四二頁、第六
    ０頁、第九一頁、第一０一頁），並有照片六張在卷可參（
    原審卷第一０五至一０七頁），以被告專科肄業之智能，當
    非無法判斷，故被告所辯告訴人未住在該處，房間又未上鎖
    ，因而誤以前揭物品係告訴人已經不要的云云，顯與事實不
    符，亦無足採。
  (四)綜上所述，本件事證明確，被告上開所辯無非卸責之詞，委
    無足採，其犯行堪以認定。
四、核被告所為，係犯刑法第三百五十四條之損壞他人之物罪。
    又被告係證人丙○○之大伯，二人為家庭暴力防治法第三條
    第四款所定之家庭成員，固據被告於本院供承在卷（原審卷
    第一一八頁），惟證人丙○○於案發當時不在現場，已如上
    述，亦無其他證據證明被告損壞證人丙○○之上開物品係為
    對證人丙○○實施精神上不法侵害，故被告所為，不另成立
    家庭暴力防治法第二條第二款之家庭暴力罪，附此敘明。
五、原審以被告罪證明確，適用刑法第三百五十四條、第四十一
    條第一項前段、刑法施行法第一條之一第一項、第二項前段
    規定，並審酌被告係專科肄業之智識程度，既與告訴人有相
    當親誼關係，僅為細故即損壞他人之物，所損害之物品雖非
    新品，惟對告訴人而言仍有相當紀念價值，犯後迄未與告訴
    人達成和解，獲得其諒解等情狀，量處有期徒刑三月，並諭
    知易科罰金之折算標準。認事用法，核無不合，量刑亦堪認
    妥適。被告上訴意旨認原審未斟酌被告之前所受之待遇及曾
    遭受之損害而指摘原判決不當云云，為無理由，應予駁回。
據上論結，應依刑事訴訟法第三百六十八條，判決如主文。
本案經檢察官劉得鉦到庭執行職務。
中    華    民    國    99    年    8     月    26    日
                  刑事第六庭    審判長法  官  董武全
                                      法  官  林英志
                                      法  官  沈揚仁
以上正本證明與原本無異。
不得上訴。
                                      書記官  廖文靜
中    華    民    國    99    年    8     月    26  日
附錄本件論罪科刑法條全文：
刑法第354條（毀損器物罪）：
毀棄、損壞前二條以外之他人之物或致令不堪用，足以生損害於
公眾或他人者，處2年以下有期徒刑、拘役或5百元以下罰金

司法院資訊處製作；財團法人民間司法改革基金會備份。
